【裁判字號】    99,易,263
【裁判日期】    991025
【裁判案由】    侵占
【裁判全文】
臺灣宜蘭地方法院刑事判決               99年度易字第263號
公  訴  人  臺灣宜蘭地方法院檢察署檢察官
被      告  甲○○
選任辯護人  陳倉富律師
上列被告因侵占案件，前經檢察官為不起訴處分（97年度偵字第
1850號），經再議後臺灣高等法院檢察署發回續行偵查，經檢察
官提起公訴（98年度偵續字第13號），本院判決如下：
    主  文
甲○○無罪。
    理  由
一、公訴意旨以：被告甲○○於民國86年7月與告訴人丙○○、
    案外人林嘉錳、胡昭賢、曾明星、梁美鳳等人分別出資新臺
    幣600萬元、100萬元、400萬元、200萬元、500萬元、200萬
    元，共集資新臺幣2000萬元，合夥成立「華大傢俱公司」，
    並在大陸地區廣東省東莞市寮步鎮上屯管理區設廠，經營各
    種木材製品之製造、加工及買賣，約定林嘉錳負責臺灣接單
    、下單及各種匯款財物業務，胡昭賢負責各種行政業務、生
    產、樣品、外包及訂單接收、出貨，林嘉錳擔任董事長職務
    ，胡昭賢則擔任總經理職務，被告甲○○未擔任職務，惟與
    林嘉錳參與公司重大決策之決定。股東分紅按出資比例分配
    ，負責經營股東得優先提撥盈餘百分之10當作年終獎金，後
    因股權變動，告訴人丙○○之分紅比例約為百分之6.222，
    被告甲○○於92年1月28日以新臺幣10萬元向告訴人丙○○
    購買其百分之0.222之股份，告訴人丙○○之分紅比例即變
    為百分之6。每年由被告甲○○、林嘉錳、胡昭賢決定股東
    分紅總額，股東分紅總額以美金計算，扣除百分之10給負責
    經營之股東當作年終獎金外，餘百分之90再依比例分給出資
    之股東，由公司從香港匯到被告甲○○在臺灣之銀行帳戶內
    ，再由被告甲○○依其與告訴人丙○○約定之美金兌換新臺
    幣之匯率即1美金兌換新臺幣33元計算，由被告甲○○交付
    現金給告訴人丙○○。「華大傢俱公司」於94年之分紅額，
    經林嘉錳、胡昭賢及被告甲○○決定當年度之分紅總額為美
    金150萬元，扣除百分之10即美金15萬元給負責經營之股東
    當作年終獎金外，餘美金135萬元則應依股東出資額比例分
    給各出資股東，依告訴人丙○○分紅比例即百分之6計算，
    應分得美金8.1萬元，再依被告甲○○與告訴人丙○○約定
    之美金對新臺幣匯率33元計算，甲○○應交付新臺幣2,673,
    000元之紅利給告訴人丙○○，惟被告甲○○竟意圖為自己
    不法之所有，於94年2月3日許僅拿新臺幣1,900,200元給告
    訴人丙○○，差額部分即新臺幣772,800元由甲○○侵占入
    己據為己有。嗣經告訴人丙○○於95年間詢問前開合夥事業
    之股東謝慶琳，得知94年分紅總額為美金150萬元，扣除百
    分之15即美金15萬元給負責經營之股東當作年終獎金外，餘
    美金135萬元，應依股東出資比例分給股東，告訴人丙○○
    再依所受領之紅利推算「華大傢俱公司」當年股東分紅總額
    約美金100萬元，與前開應分給股東之紅利總額差額約美金3
    5萬元，始知遭被告甲○○侵占。因認被告甲○○涉有刑法
    第三百三十五條第一項之侵占罪嫌云云。
二、按被告未經審判證明有罪確定前，推定其為無罪；犯罪事實
    應依證據認定之，無證據不得認定其犯罪事實；被告或共犯
    之自白，不得作為有罪判決之唯一證據，仍應調查其他必要
    之證據，以察其是否與事實相符；不能證明被告犯罪者，應
    諭知無罪之判決，刑事訴訟法第一百五十四條第一項、第二
    項、第一百五十六條第二項、第三百零一條第一項分別定有
    明文。又認定犯罪事實所憑之證據，雖不以直接證據為限，
    間接證據亦包括在內；然而無論直接或間接證據，其為訴訟
    上之證明，須於通常一般之人均不致有所懷疑，而得確信其
    為真實之程度者，始得據為有罪之認定，倘其證明尚未達到
    此一程度，而有合理之懷疑存在，無從為有罪之確信時，自
    得為無罪之判決（參見最高法院76年度台上字第4986號判例
    意旨）。另按刑事訴訟法第一百六十一條已於91年2月8日修
    正公布，其第一項規定：檢察官就被告犯罪事實，應負舉證
    責任，並指出證明之方法。因此，檢察官對於起訴之犯罪事
    實，應負提出證據及說服之實質舉證責任。倘其所提出之證
    據，不足為被告有罪之積極證明，或其指出證明之方法，無
    從說服法院以形成被告有罪之心證，基於無罪推定之原則，
    自應為被告無罪判決之諭知（參見最高法院92年度台上字第
    128號判例意旨）。
三、本件公訴意旨認被告甲○○涉犯侵占罪嫌，無非係以：（一
    ）被告甲○○供述、告訴人丙○○之指訴、同案被告胡昭賢
    、林嘉錳之供述及證詞、證人謝慶琳及其妻陳慧英之證詞、
    證人即告訴人之妻乙○○之證詞；（二）丙○○玉山銀行帳
    號0000000000000帳戶存摺交易明細影本、彰化銀行羅東分
    行帳號0000000000000帳戶存摺交易明細影本、廣銘通訊有
    限公司帳號0000000000000帳戶存摺交易明細影本、記帳簿
    影本、華大傢俱公司合夥契約書影本、華大傢俱廠2005年除
    權分紅表影本等為其論據。然訊據被告甲○○堅決否認有公
    訴人所指侵占犯行，辯稱：94年2月3日確實有將丙○○應得
    的分紅款交給丙○○，94年度華大傢俱公司分紅總數為美金
    150萬，扣除百分之10即美金15萬元給負責經營股東作年終
    獎金外，其餘美金135萬元則應依股東出資額比例分給各出
    資股東，告訴人丙○○分紅比例為百分之6，經計算後分紅
    款為美金8.1萬元，換算成當時市場匯率1美元兌換32元台幣
    ，共交付新臺幣259萬2000元給丙○○，並未侵占丙○○的
    分紅款等語。
四、證據能力部分：
    按被告以外之人於審判外之言詞或書面陳述，除法律有規定
    者外，不得作為證據。又被告以外之人於審判外之陳述，雖
    不符前四條之規定，而經當事人於審判程序同意作為證據，
    法院審酌該言詞陳述或書面陳述作成時之情況，認為適當者
    ，亦得為證據。當事人、代理人或辯護人於法院調查證據時
    ，知有第一百五十九條第一項不得為證據之情形，而未於言
    詞辯論終結前聲明異議者，視為有前項之同意，刑事訴訟法
    第一百五十九條第一項、第一百五十九條之五第一項、第二
    項分別定有明文。本件情形，被告、辯護人及檢察官於本院
    審理時對於下列所述之其他證據資料，均不爭執其證據能力
    ，本院審酌該等證據資料作成時之狀況，亦無不宜作為證據
    情事，依刑事訴訟法第一百五十九條之五第二項規定，自均
    有證據能力，合先敘明。
五、查本件被告甲○○於民國86年7月與丙○○、林嘉錳、胡昭
    賢、曾明星、梁美鳳等人分別出資新臺幣600萬元、100萬元
    、400萬元、200萬元、500萬元、200萬元，共集資新臺幣20
    00萬元，合夥成立「華大傢俱公司」並在大陸地區廣東省東
    莞市寮步鎮上屯管理區設廠，經營各種木材製品之製造、加
    工及買賣，約定林嘉錳負責臺灣接單、下單及各種匯款財物
    業務，胡昭賢負責各種行政業務、生產、樣品、外包及訂單
    接收、出貨，林嘉錳擔任董事長職務，胡昭賢則擔任總經理
    職務，被告未擔任職務，惟與林嘉錳參與公司重大決策之決
    定。股東分紅按出資比例分配，負責經營股東得優先提撥盈
    餘百分之10當作年終獎金，後因股權變動，丙○○之分紅比
    例約為百分之6.222，被告於92年1月28日以10萬元向丙○○
    購買其百分之0.222之股份，丙○○之分紅比例即變為百分
    之6。每年由被告、林嘉錳、胡昭賢決定股東分紅總額，股
    東分紅總額以美金計算，扣除百分之10給負責經營之股東當
    作年終獎金外，餘百分之90再依比例分給出資之股東，由公
    司從香港匯到被告在臺灣之銀行帳戶內，再由被告依美金兌
    換新台幣之匯率交付新台幣現金給丙○○。「華大傢俱公司
    」於94年之分紅額，經林嘉錳、胡昭賢及被告決定當年度之
    分紅總額為美金150萬元，扣除百分之10即美金15萬元給負
    責經營之股東當作年終獎金外，餘美金135萬元由香港匯到
    被告帳戶內，由被告負責按出資額比例分給各出資股東。上
    述事實有證人即告訴人丙○○及證人乙○○於偵查及審理中
    、證人胡昭賢、證人林嘉錳、證人謝慶琳、證人陳慧英於偵
    查中之證詞可證，並為被告所是認，且有華大傢俱公司合夥
    契約書影本、華大傢俱廠2005年除權分紅表影本在卷足稽，
    此部分事實固堪認定；又被告與告訴人丙○○就交付分紅款
    部分，歷年均由被告依美金兌換新臺幣匯率計算後交付新臺
    幣現金予告訴人，直接由告訴人點收，均未曾立據或作成任
    何書面留存作憑證，復且94年度分紅基準為美金135萬元等
    事實，為被告所供承，亦經證人即告訴人丙○○及證人乙○○於偵查及審理中證述明確，亦可認定。惟就94年2月3日被
    告交付予告訴人方之94年度分紅款項究竟為若干，是否如檢
    察官起訴之新臺幣190萬零200元？就美金換算台幣之匯率是
    否歷年均約定33元，94年度美元兌換新臺幣是否亦以匯率33
    元計算，被告與告訴人方各執一詞，故本件爭點厥為：94年
    2月3日被告是否未依94年度分紅基準美元135萬元計算告訴
    人應分得之百分之六分紅款，僅交付告訴人新臺幣190萬零2
    00元？交付之分紅款確有短少不足而侵占應分給告訴人之部
    分分紅款？
六、經查：本件被告與告訴人間歷年來就被告交付分紅款予告訴
    人方均未曾立據，僅能審究收受款項之告訴人及其配偶乙○○之供述是否足以證明被告僅交付190萬零200元而侵占應歸
    告訴人分得之分紅款？
（一）證人即告訴人丙○○於偵查中及本院審理中歷次供述：
  １、於97年3月20日偵訊中告訴人丙○○供稱「甲○○於94年
      只拿100萬美金出來分紅」（見96年度他字第867號卷第18
      頁，97年3月20日偵訊筆錄）。惟於偵訊中，告訴人提出
      之分紅表就分紅基準係記載為美金96萬元，分得190萬元
     （見96年度他字第867號卷第20頁）。
  ２、於98年2月17日偵訊中告訴人以證人身分具結後證稱「（
      檢察官問：依前開證二紀錄〈即華大傢俱廠2005年除權分
      紅〉，你應該分紅若干？）以135萬計算，我的出資比例
      是0.6計算。（檢察官問：2005年有無分紅？實際分紅得
      多少？）我分得台幣190萬，換算當年盈餘美金是96萬，
      匯率是以32或31計算。（檢察官問：該次分紅有何人給付
      ？如何給付？）都是甲○○交給我，他現金到宜蘭縣羅東
      鎮○○路65號的公司來給我。（檢察官問：差額多少？）
      總額盈餘差39萬美金。（檢察官問：甲○○如何計算要給
      你190萬？）他說分紅是100萬美金，有6個股東，按照出
      資分配。（檢察官問：100萬美金的計算基礎何來？）沒
      有。他自己講的。」（見98年度偵續字第13號卷第27頁98
      年2月17日偵訊筆錄）。告訴人此次供述為被告在宜蘭縣
      羅東鎮○○路65號交付新台幣190萬元予告訴人，被告口
      頭上告知分紅基準為100萬元美金。
  ３、於98年2月19日偵訊中告訴人以證人身分具結後證稱「（
      檢察官問：如何證明甲○○在94年度分紅是拿190萬新臺
      幣給你？）他是拿現金給我，沒有證明，給我錢就走了。
      （檢察官問：甲○○證稱他是拿200多萬元給你有何意見
      ？）有意見，我實拿190萬元，我要去查我的帳戶。」（
      見98年度偵續字第13號卷第51頁98年2月19日偵訊筆錄）
      。惟當日偵訊中，告訴人提出由其簽名之歷年分紅表就分
      紅基準係記載為美金96萬元，分得190萬零200元（見98年
      度偵續字第13號卷第62頁）。告訴人此次供述內容為被告
      交付新台幣190萬元予告訴人，與分紅表記載之1,900,200
      元不同。
  ４、於98年3月12日偵訊中告訴人以證人身分具結後證稱「（
      （檢察官問：2005年度分紅你分得多少？）0000000元。
      （檢察官問：你應該分多少？）0000000元。（檢察官問
      ：有何證據證明你收到0000000元？）94年2月3日拿到分
      紅之後存入彰化銀行5萬元，另94年2月3日存入玉山銀行1
      20萬，過年零用金20萬。（庭呈存款明細）（檢察官問：
      有無證人證明？）有，我太太。（檢察官問：被告何時拿
      分紅到你家？）94年2月3日上午10、11時拿到我宜蘭縣羅
      東鎮○○路65號住處，當時我跟我太太在場。」（見98年
      度偵續字第13號卷第105至106頁98年3月12日偵訊筆錄）
      。告訴人此次係供述被告在宜蘭縣羅東鎮○○路65號交付
      新台幣192萬零200元，當時有告訴人及其配偶在場。
  ５、於98年4月7日偵訊中告訴人以證人身分具結後證稱「（檢
      察官問：你還有何事實要告？）94年分紅部分，他給我00
      00000元，少給0000000元。」（見98年度偵續字第13號卷
      第125頁98年4月7日偵訊筆錄）。告訴人此次供述內容為
      被告交付新台幣190萬零200元。
  ６、告訴人於本院99年7月19日準備程序中供述：「94年2月3
      日當日我人不在家，他是交給我太太0000000元台幣，被
      告多年都是拿現金給我，………後來是95年間我聽謝慶琳
      太太跟我說分紅是150萬，當時沒有說扣掉紅利一成，我
      回去問我太太，今年分紅多少，我太太說，被告跟他說分
      紅是100萬元，所以我才發現有差距50萬。94年2月3日我
      太太轉述說紅利是美金96萬元，……」等語（見本院卷第
      19頁99年7月19 日準備程序筆錄）。告訴人此次係供述被
      告在家中交付新台幣190萬零200元予其配偶，告訴人不在
      家中。
  ７、告訴人於本院99年8月27日審判程序中結證稱：「（辯護
      人問：歷年的分紅都是以固定匯率33元計算？）是的，曾
      經匯率到達34、35元時我太太質疑為何匯率仍以33元計算
      ，他們說以平均33元計算。（辯護人問：94年的紅利被告
      如何交給你？）被告拿到我家，當天我不在家，〈後改稱
      ：我在家，好像在後面〉，被告是交付新台幣現金給我太
      太，我出來時，被告就走了，被告來我家只有幾秒鐘時間
      ，被告交給我太太0000000元。（辯護人問：你為何知道
      被告交給你太太的金額是0000000元？）我出來我太太跟
      我說被告剛走幾秒鐘，並拿被告交給她的袋子給我，袋子
      好像是銀行的紙袋，我太太說被告講這是美金100萬的分
      紅，我當場馬上清點紙袋的金額是0000000元，換算回分
      紅的金額應該是美金96萬。（辯護人問：如以美金96萬換
      算，交給你的紅利匯率應該是多少？）32元。我於偵查庭
      提出附表三有附匯率，當時的匯率是32元。（辯護人問：
      〈提示偵續13號卷27頁丙○○於偵訊筆錄中陳述為何於偵
      查中供稱94年分紅新台幣0000000元匯率是以新台幣32或3
      1元計算？）我當日所講的應該不對，當天資料並沒有齊
      全，而且當時我們收到的金額184萬多元，就說成整數190
      萬元，當時檢察官要我講詳細的資料，我就講整數的，當
      時是否這樣說，我也忘記了。（辯護人問：你剛才說與被
      告約定的匯率都是33元計算，為何偵查中會說32或31元？
      ）因為在98年5月20日偵查庭檢察官問說，為何以33元匯
      率計算，而不是每年的匯差？我說被告說以33元計算，被
      告在庭上說匯率差多少我補，我就回去找歷年的匯差，所
      以下次開庭才會說32元，希望被告補我匯率差額。（辯護
      人問：〈提示同上卷27頁〉檢察官問94年該次分紅如何給
      付？你答稱都是被告拿到羅東中正路65號給你的，與你剛
      剛所說，錢是交給你太太不同，有何意見？）我在偵查庭
      說的意思就是交給我及我太太，他要拿紅利就是要給我，
      所以我在偵查庭就說給我。………（辯護人問：紅利分配
      匯率以33元計算是何時開始的事？）應該從第一次開始就
      以33元，33元是被告決定的，這是我及我太太問被告才知
      道。（辯護人問：匯率以33元計算尚有何人知悉？）我及
      我太太，其他股東部分紅利分配及匯率我不清楚。……（
      檢察官問：94年2月3日被告拿94年度紅利給你時，你到底
      有無出面？）沒有，我在裡面，我人在家裡的裡面沒有與
      被告碰面。錢是我太太收的。（檢察官問：〈提示98年偵
      續13卷第106頁丙○○偵訊筆錄〉為何偵查中稱，94年2月
      3日被告拿錢到你家時，當時你與你太太在場？）我當時
      的意思是說被告拿錢到我家給我太太，他把錢交給我太太
      後轉身就走，剛好我太太進去裡面問我，要不要與被告打
      聲招呼，我出來時，被告已經走了，我只有看到被告的背
      影，他正要開車，所以我才會說我及我太太在場。（檢察
      官問：94年2月3日你拿到分紅的錢時，當時你以為是用美
      金100萬元來計算股東分紅基準？）是的，是被告交錢給
      我太太時，告訴我太太以100萬元美金為分紅基準。（檢
      察官問：94年你拿到的紅利金額到底是0000000台幣或000
      0000元？）紅利金額是我太太算的，他應該比較清楚，我
      在偵查中講是多少錢就是多少錢。實際上應該是以000000
      0元才正確，當時資料並不齊全。（檢察官問：〈提示同
      上卷第110頁丙○○提出之明細表〉到底收到94年的紅利
      是190幾萬或180幾萬？）台幣190萬元整，沒有200元。我
      收到的是整數。……（審判長問：94年度的分紅被告拿錢
      到你家時，分紅的基準是美金多少？）美金100萬元。（
      審判長問：若是美金100萬元計算，以你的分紅比例百分
      之六再乘以匯率33元，你應該拿到台幣198萬元，當天被
      告到底交付多少給你？）應該是拿到190萬。（審判長問
      ：當天你與你太太有無發現被告交給你的錢差了8萬元台
      幣？）當天拿到錢很高興沒有算，後來過了一段時間，後
      來是其他股東太太是以150萬美金為分紅基準，我才詳細
      計算，發現差額這麼多。……（審判長問：是否記得當日
      錢捆成幾捆？）不記得，但我記得沒有200元。（審判長
      問：為何於偵查中說被告交付的金額是192萬零200元〈提
      示偵續卷105頁〉？）190幾萬與180幾萬差沒有幾萬，我
      是看帳冊，照著帳冊說的。」等語（見本院卷第45至52頁
      99年8月27日審判筆錄）。告訴人此次於審理中係供述被
      告在家中交付分紅款予其配偶，先稱其不在家中，隨即改
      稱伊在家中後面，出來時，被告已離開，就金額部分則多
      次陳稱係交付0000000元，最後改稱190萬元整數。
  ８、告訴人於本院99年10月8日審判程序中陳述：「被告實際
      交付的金額為190萬200元，我上一次審理庭陳述壹佰八十
      幾萬是因為我沒有看筆錄，我是以美金匯率32元計算，計
      算所得應該是壹佰八十幾萬，所以就陳述壹佰八十幾萬，
      被告應該是交付190萬200元。」（見本院卷第89頁99年10
      月8日審判筆錄）。告訴人於最後一次審理庭供述被告交
      付190萬200元。
  綜觀告訴人歷次供述，就94年2月3日被告交付之分紅款究為若
  干，歷次供述不一，且告訴人提出之書面分紅表，於97年3月
  20日偵查中提出之第一份分紅表記載190萬元（見96年度他字
  第867號卷第20頁），98年2月19日偵查中提出之第二份歷年分
  紅表則記載0000000元（見98年度偵續字第13號卷第62頁）；
  抑且，就被告交付分紅款予何人？及究有何人在場？初始供述
  交付予其本人；後改稱交付予其配偶；其間亦曾供述被告交付
  予其本人及其配偶；最後又稱其不在家；惟又改稱其在家，但
  未與被告見面云云等多種情況。實難究明告訴人之供述何者為
  真？況於96年11月19日告訴人具狀提出告訴之際，並未載明此
  部分侵占事實，僅空泛指訴被告及林嘉錳、胡昭賢涉有業務侵
  占、詐欺、背信等事實，嗣後於偵查庭始陳述此部分事實，惟
  其歷次供述前後不一存有瑕疵，難以其歷次供述不一之證詞，
  而為被告不利之認定。
（二）證人即告訴人丙○○之配偶乙○○於偵查及審理中之歷次
      供述：
  １、於98年3月12日偵訊中以證人身分具結後證稱「（檢察官
      問：2005年分紅甲○○拿多少給你？）0000000元。（檢
      察官問：何時拿給你？）94年2月3日早上10點半左右拿到
      我家，當時我跟我老公在家。（檢察官問：有無收據？）
      沒有。」（見98年度偵續字第13號卷第106至107頁98年3
      月12日偵訊筆錄）。
  ２、於本院99年8月27日審判程序中結證：「（檢察官問：94
      年2月3日被告交付丙○○應分得之94年紅利時，該金錢是
      何人收的？）我收的。我收的時候，我先生人有無在旁邊
      ，我不記得，但被告交付的錢是我點收的，被告是交付現
      金。（檢察官問：當天妳先生是否有在家？）好像有在家
      ，不太記得，印象中好像有在家，可是錢是我點收的沒錯
      。（檢察官問：當天你拿到多少錢？）0000000元，我確
      定有拿到200元。（檢察官問：你如何確定被告交給你的
      是這個金額？）被告交給我，我就當場點，因為金額太大
      ，我經手時每次都有當場點。但是被告每次交付錢給我們
      ，都沒有叫我們簽收。（檢察官問：94年那次，被告有無
      告訴你，該次分得的金額是用美金多少錢來計算的？）被
      告說差不多以美金100萬元來計算股東分紅比例。（檢察
      官問：你收到當時，有無以美金100萬元為基準來計算你
      們應分得金額與拿到實際金額是否相符？）沒有立刻算，
      當時拿到錢的時候很高興，後來有算過，就是有股東的太
      太說94年分紅是150萬美金，不是100萬美金來計算，〈後
      改稱〉是有一年就是95年的年初，沒有拿到分紅的錢，想
      問股東謝慶琳，他不在，他的太太告訴我們說，95年沒有
      分紅，但94年分紅有誤，是150萬美金，不是100萬美金，
      他說他也有少拿，但他的情形我不清楚，所以我才開始計
      算歷年來我們分紅的金額，才發覺94年以台幣換算回來分
      紅的基準只有96萬美金。收到被告交付給我的94年紅利時
      ，我都沒有計算是否與他所述的美金紅利金額相符。（辯
      護人問：94年2月3日被告是直接把錢拿去交給你？）是，
      在我家，我是在被告面前就點算。我算完被告就離開，我
      大概算了十幾分鐘，之後被告才離開。（辯護人問：94
      年2月3日妳先生有無見到被告？）不記得。（辯護人問：
      〈提示偵續卷第62頁紅利明細表〉這表是否你製作？）是
      的，1998年份美金6萬乘以33也是我寫的。（辯護人問：
      以美金六萬元乘以33來計算是多少錢？）198萬元，我提
      出的附表寫200萬是因為被告拿紅利給我時說，當年度紅
      利計算是台幣200萬，被告是說台幣分200萬，我有問被告
      匯率是多少，被告說是33元。（辯護人問：被告說公司分
      紅是以美金算或是以台幣算？）是以美金計算。（辯護人
      問：〈提示偵續卷107頁〉你於偵查中稱94年2月3日被告
      拿紅利到你家時，你與妳先生在家，有何意見？）我印象
      中我先生是有在家，但他到底有無與被告碰面我不記得，
      我只記得錢是我點收的。（辯護人問：你當天點收現金後
      如何處理？）我分開存入我先生銀行的三個帳戶共170萬
      ，當時快過年有留現金20萬。（辯護人問：你點收的金額
      有無告知妳先生？）有。我印象中我先生從裡面出來，被
      告剛走，我先生知道被告交付的金額是0000000元，我先
      生應該連200元都知道，因為我有跟他說錢要怎麼存。（
      檢察官問：錢是你拿去存的？）是。家裡都是我在跑銀行
      的，我先生只要有金錢回來都會拿給我記帳，所以家裡的
      金錢我比較知道，除非我先生有私房錢。……（審判長問
      ：被告有無與你們約定匯率計算？）頭第一次就是87年我
      有問過被告匯率，被告告訴我是33元，隔年也是以33元計
      算。（審判長問：被告有無直接與你們約定每年分紅匯率
      是以33元計算？）都沒有這樣約定過。（審判長問：是否
      曾經質疑被告匯率以33元計算過低？）沒有，因為大家都
      是好朋友，而且投資有賺錢就好。（審判長問：被告交給
      你的錢是如何包裝？）是用報紙包的，沒有用袋子。（審
      判長問：94年這次被告拿0000000元給你，你有無簽收據
      給被告？）沒有，被告也沒有要求我簽，被告也沒有交付
      計算的單據給我，之前也沒有計算單據。94年被告拿錢給
      我時說，公司本年度的紅利是美金100萬。（審判長問：
      當時有無質疑美金100萬元以百分之六比例，紅利是六萬
      元，匯率33元計算，紅利應該是198萬元？）當時沒有仔
      細想，收到錢很開心。收到錢後，告訴我先生時，我們也
      沒有去算紅利到底對不對。（審判長問：你們是在何時知
      道被告交付的94年紅利是不足的？）是在95年沒有收到紅
      利，去問股東謝慶琳的太太才知道，94年的紅利是美金15
      0萬元。（審判長問：你先生為何到大陸華大傢俱公司查
      帳？）就是人家說94年的紅利是美金150萬，他想到華大
      傢俱公司查帳，但是他們不給他看。（問：尚有何資料可
      供證明你只有收到0000000元？）沒有，就是我先生後來
      出來，我有告知他，我就把這個資料記載在日記賬內。」
      等情。（見本院卷第53至59頁99年8月27日審判筆錄）。
  依證人乙○○前揭二次證詞，就被告交付之金額為190萬零200
  元，雖屬一致，惟94年度分紅款項，如依證人乙○○暨告訴人
  前開陳述：被告交付現金時，口頭告知分紅總額為美金100萬
  元，告訴人分紅比例為百分之六，匯率為33計算等情，6萬元
  乘33元應為198萬元，惟此金額與證人乙○○所述收到之190萬
  零200元不符。現以各種匯率試算：若分紅基準為100萬美元，
  以32元計算，分紅款應為192萬元；若依分紅基準美金96萬元
  計算，匯率33元計算為190萬零800元；若依匯率32元計算則為
  184萬3200元，俱與證人乙○○所稱190萬零200元不相符合。
  證人乙○○既陳稱伊有當場點算金額，而證人乙○○復表示被
  告當場口頭稱分紅基準為美金100萬元，則至少就該日交付之
  金額，證人乙○○可立即查覺是否相符，然證人乙○○及告訴
  人於收受被告交付之款項後，未當場提出質疑，嗣後數月亦均
  未提出異議，而直至95年度因未收到華大傢俱公司之分紅款，
  始要求查帳；況依告訴人及告訴人配偶乙○○供稱：自始未向
  被告詢問有關94年分紅款之事等節，實與一般常態若發現交付
  之款項不符，理應立即提出以釐清之情形有異，告訴人與其配
  偶竟均未提出異議，是其等所述自被告處收受金額是否正確實
  有疑問。另就被告於94年2月3日至告訴人住處交付款項之際，
  究有何人在場？告訴人丙○○是否在場一節，告訴人於偵查中
  與本院審理中有先後陳述不一之情形；而證人乙○○所述交付
  金錢情節，亦與告訴人於98年2月17日偵查中供述「該次分紅
  是甲○○拿現金到宜蘭縣羅東鎮○○路65號來給我」（見98年
  度偵續字第13號卷第27頁98年2月17日偵訊筆錄）、於98年3月
  12日偵查中供述「94年2月3日上午10、11時拿到我宜蘭縣羅東
  鎮○○路65號住處，當時我跟我太太在場。」等情節（見98年
  度偵續字第13號卷第106頁98年3月12日偵訊筆錄），核不相同
  ，綜合告訴人及其配偶所述交付分紅款情形，共出現下列四種
  情形，其一為被告直接交付予告訴人；其二為被告交付予告訴
  人及其配偶；其三為被告交付予告訴人之配偶，告訴人不在場
  ；其四為被告交付予告訴人配偶，告訴人在家，但未與被告碰
  面，究竟上述四種情形何者為真，實難判斷。況且，告訴人歷
  次供述被告交付之金額前後不一、匯率之計算之方式亦有33、
  31、32三種說詞，而證人乙○○為告訴人之配偶，兩人為夫妻
  、利害與共，是證人乙○○之證詞仍應有其他佐證始可做為認
  定被告不利之證據。惟告訴人之前揭證詞，存有前後不一之瑕
  疵，復與證人乙○○之證詞不相符合，依罪疑惟輕有利被告原
  則，本院尚難以之認定被告於94年2月3日交付之分紅款僅為19
  0萬零200元。
七、至公訴人所舉：丙○○玉山銀行帳號0000000000000帳戶存
    摺交易明細影本、彰化銀行羅東分行帳號0000000000000帳
    戶存摺交易明細影本、廣銘通訊有限公司帳號0000000000
    000帳戶存摺交易明細影本、記帳簿影本等，係告訴人丙○○所提出，其中記帳簿為告訴人及其配偶乙○○所作成記載
    其等往來資金情形，此屬告訴人及證人乙○○單方之記載，
    告訴人與證人乙○○既與被告利害相反，其等提出之記帳簿
    實無從佐證告訴人及證人乙○○之證詞為真，而據為不利被
    告之認定。至丙○○玉山銀行帳號0000000000000帳戶存摺
    交易明細影本、彰化銀行羅東分行帳號0000000000000帳戶
    存摺交易明細影本、廣銘通訊有限公司帳號0000000000000
    帳戶存摺交易明細影本，係告訴人丙○○及證人乙○○存入
    金錢之紀錄，惟告訴人方面收受被告交付之分紅款項後，本
    未必全部存入銀行內，亦可能供作其他用途，是前開存摺交
    易明細內容，亦不足證明被告僅交付存入存摺內之款項予告
    訴人。是均不能據為告訴人及證人乙○○之證詞真實之佐證
    。至證人乙○○所舉證人即公司股東謝慶琳太太陳慧英，其
    於偵查中結證稱：「（檢察官問：2005年謝慶琳分紅多少錢
    ？）我忘記了，是甲○○有拿一個單子給我，依該該單子計
    算分紅。（檢察官問：〈提示他卷第6頁〉分紅紀錄，是否
    該此單子？）是，每次分紅都有這個單子，叫我退股時，單
    子被收回去了。（檢察官問：2005年妳如何收得你先生分紅
    款？）匯到我羅東華南銀行羅東分行，我的帳戶裡面。（檢
    察官問：2005年的分紅總額是多少？）不曉得。」（見98年
    度偵續字第13號卷第30頁98年2月17日偵訊筆錄），依證人
    陳慧英之證詞，無從證實告訴人丙○○及證人乙○○前揭證
    詞為真實可採。另公訴人所舉同案被告胡昭賢、林嘉錳之供
    述及證詞、證人謝慶琳之證詞均僅能證明華大傢俱公司94年
    度應分予各股東之分紅款為135萬元，並已將被告及告訴人
    等股東應分得之分紅款匯予被告，由被告發款予告訴人等節
    ，至於被告交付予告訴人之分紅款數額、方式等等，前揭證
    人均不知悉，是前揭證人之證詞，均無法認定被告交付190
    萬零200元予告訴人。
八、綜上，證人即告訴人丙○○及證人即告訴人丙○○之配偶乙○○所為證詞既存有前揭瑕疵，不足據為認定被告有侵占分
    紅款之證據，且被告堅詞否認侵占情事，依其提出之兆豐國
    際商業銀行宜蘭分行之存款明細及大額現金交易登記簿（見
    本院卷第30、31頁），94年2月3日該帳戶內有提領新臺幣21
    9萬元之紀錄，已超過公訴人所敘被告交付予告訴人之金額1
    90萬零200元。是本件檢察官所提出之證據，其為訴訟上之
    證明，未達於一般之人不致於有所懷疑，而得確信其為真實
    之程度，無從為有罪之確信時，揆諸前揭判例意旨，應為有
    利於被告之認定。此外，復查無其他積極證據，足資證明被
    告確有檢察官所指侵占犯行，揆諸前揭說明，自難僅憑上述
    有瑕疵之事證，而為被告有罪之認定，自應為被告無罪之諭
    知。
據上論斷，應依刑事訴訟法第三百零一條第一項前段，判決如主
文。
本案經檢察官劉憲英、陳錦雯到庭執行職務。
中    華    民    國    99    年    10    月    25    日
                  刑事第二庭  審判長  法  官  林惠玲
                                      法  官  張育彰
                                      法  官  劉家祥
以上正本證明與原本無異。
如不服本判決應於收受本判決後10日內向本院提出上訴書狀，並
應敘述具體理由。若未敘述理由者，應於上訴期間屆滿後20日內
向本院補提理由書狀(均須按他造當事人之人數附繕本)。
                                      書記官  陳淑宜
中    華    民    國    99    年    10    月    25    日

司法院資訊處製作；財團法人民間司法改革基金會備份。
